【裁判字號】    90,訴,666
【裁判日期】    900523
【裁判案由】    偽造有價證券
【裁判全文】
臺灣臺中地方法院刑事判決                          八九十年度訴字第六六六號
    公  訴  人  臺灣台中地方法院檢察署檢察官
    被      告  丙○○
    指定辯護人  本院公設辯護人  丁○○
右列被告等因詐欺案件，經檢察官提起公訴（八十九年度偵字第五九六七號），本院
判決如左：
    主  文
丙○○無罪。
    理  由
一、公訴意旨如附件之起訴書所載。
二、按犯罪事實應依證據認定之，無證據不得推定其犯罪事實，又不能證明被告犯罪
    者，應諭知無罪之判決，刑事訴訟法第一百五十四條、第三百零一條第一項分別
    定有明文。又刑事訴訟法上所謂認定犯罪事實之證據，係指足以認定被告確有犯
    罪行為之積極證據而言，該項證據自須適合於被告犯罪事實之認定，始得採為斷
    罪資料；如未能發現相當證據，或證據不足以證明，自不能以推測或擬制之方法
    ，以為裁判之基礎，最高法院二十九年上字第三一０五號、四十年台上字第八十
    六號分別著有判例可資參照。本件公訴人認被告丙○○涉有偽造有價証券罪嫌，
    無非以被告之自白、証人乙○○、甲○○之供述及卷附本票影本二紙為其主要論
    據。訊之被告亦堅決坦承有前開偽造有價証券犯行。
三、惟查：
（一）証人甲○○於偵查中固供稱前開本票上之乙○○姓名係被告所簽署（八十九年
      度他字第九八三號偵查卷第九頁），惟其並未曾供述被告簽署前開乙○○之姓
      名係未經乙○○之同意，而係於答辯狀及訊問時均陳稱被告及被害人夫妻有簽
      發前開本票向其借款之事實（八十九年度偵字第五九六七號偵查卷第十八頁、
      三一頁、六一頁），是依証人甲○○之供述，尚難逕認被告有何偽造前開本票
      犯行。再証人甲○○於本院証稱前開二紙本票是被告當場簽發給他的，簽發前
      開本票時，另一發票人乙○○亦在場，印章是乙○○拿給被告蓋的。証人即在
      場之戊○○於本院亦証稱因她有一百萬元放在証人甲○○處轉借給虔告，所以
      被告簽發本票當天她有與証人甲○○一起至被告住，當時被告夫妻都在家，被
      告住巷底，店面在中港路上，被告開票是在店面開的，是被告夫妻一起帶他們
      到店面二樓開票，乙○○告訴被告名字順便幫她簽一簽，印章則是乙○○拿給
      被告蓋的。足見被告於前開本票上簽乙○○之姓名顯係經被害人乙○○之同意
      而為代行，並無偽造行為。雖被告於本院供稱當天戊○○並沒有去，惟此與被
      告於確認前開本票債權不存在民事案件（經台灣高等法院台中分院判決乙○○
      之訴駁回）中所証稱簽發前開本票時戊○○在場（卷附台灣高等法院台中分院
      八十九年度上字第四一二號民事判決）之事實不符，被告事後為相反之陳述顯
      係在使其妻即被害人乙○○免負票據責任，証人甲○○、謝秀敏前開証述應可
      採信。
（二）雖被害人乙○○於本院供稱前開本票上之印章並非她所有，她對她先生（即被
      告）以她名義刻印章及簽發本票一節完全不知情。被告亦自白稱前開本票上之
      印章是他刻的，乙○○並不知情云云。惟被告積欠証人甲○○債務，於簽發前
      開本票前曾於八十七年十一月間書立切結書一紙，有該切結書附卷可稽，而前
      開切結書上之「乙○○」印章與前開本票上之「乙○○」印章係同一印章等情
      ，業據被告於本院供明在卷。被害人乙○○於本院亦供稱前開切結書上之乙○○姓名係其所簽署。亦即被害人於簽署前開切結書時，應已知悉有前開本票上
      之印章存在。
（三）証人甲○○向台灣台中地方法院檢察署檢察官告訴被告與被害人涉嫌詐欺罪（
      業經台灣台中地方法院檢察署檢察官以八十八年度偵字第二０四二七號不起訴
      處分）後，被害人即具狀向台灣台中地方法院檢察署檢察官告訴証人甲○○涉
      嫌誣告等罪（業經台灣台中地方法院檢察署檢察官以八十九年度偵字第五九六
      七號不起訴處分，並經台灣高等法院台中分院檢察署檢察長駁回再議確定）。
      被害人之前開告訴狀及補充內除由被害人簽名外，均蓋用與前開本票及切結書
      相同之「乙○○」印章，有前開告訴狀、補充理由狀附台灣台中地方法院檢察
      署八十九年度他字第九八三號偵查卷（第四頁）、八十九年度偵字第五九六七
      號偵查卷（第十四頁）可稽。足見前開本票上之「乙○○」印章應係由被害人
      乙○○所保管使用中，被告及被害人乙○○所稱被害人乙○○並不知有前開印
      章一節顯然不實。益徵証人甲○○、謝秀敏前開証述應可採信。
四、綜上所述，本件由証人甲○○、謝秀敏之前開証述，及前開本票上所蓋用印章之
    使用情形觀之，應係被告及被害人乙○○為恐被害人乙○○負前開本票之票據責
    任，致分別為前開被告偽造前開本票之自白及陳述，以之作為認定被告涉有前開
    偽造有價証券犯行之証據，顯未逾合理懷疑之程度，是依前開証據尚不得逕認被
    告有何偽造有價証券犯行。此外，復查無其他積極證據足資認定被告有何公訴人
    所指犯行，本件不能證明被告犯罪，揆諸前開規定，自應諭知被告無罪之判決。
五、據上論斷，應依刑事訴訟法第三百零一條第一項，判決如主文。
中      華      民      國      九十    年      五      月    二十三    日
                                台灣台中地方法院刑事第一庭
                                    法  官  鄭  文  祺
右正本證明與原本無異。
如不服本判決，應於判決送達後十日內向本院提出上訴狀，上訴於臺灣高等法院臺中
分院( 須附繕本 )。
                                    書記官
中    華    民    國      九十      年       五      月     二十三    日


司法院資訊處製作；財團法人民間司法改革基金會備份。
